臺灣臺中地方法院刑事判決　　　　　　　96年度易字第4669號
公　訴　人　臺灣台中地方法院檢察署檢察官
被　　　告　甲○○
選任辯護人　劉家榮　律師
上列被告因詐欺案件，經檢察官提起公訴（95年度偵字第27339
號、96年度偵字第15038 號），本院判決如下：
    主  文
甲○○無罪。
    理  由
一、公訴意旨另以：被告甲○○基於提供存款帳戶及提款卡予犯
    罪集團作為犯罪及提領贓款用之幫助犯意，於民國95年8 月
    間，將其以自己名義向中國信託商業銀行股份有限公司三重
    分行（下稱中國信託）開設之帳號為000000000000號帳戶、
    語音轉帳號及密碼，提供予詐欺集團使用，以幫助該集團遂
    行詐欺取財所得財物或財產上利益之犯行。嗣該詐欺集團成
    員，共同意圖為自己不法之所有，施用詐術，以電話向被害
    人丙○○、乙○○佯稱不依指示匯款將受不利，及信用卡卡
    費未繳等詐騙訊息，使被害人丙○○、乙○○陷於錯誤，丙○○於95年11月12日18時，匯入新臺幣（下同）100,000 元
    、乙○○於同年11月17日19時許，匯入50,000元至甲○○上
    開中國信託帳戶，旋遭提領一空。被害人丙○○及乙○○始
    知受騙，經報警循線查獲上情。因認被告涉犯刑法第30條第
    1 項前段、第339 條第1 項幫助詐欺取財犯行云云。
二、按犯罪事實應依證據認定之，無證據不得認定犯罪事實。又
    不能證明被告犯罪者，應諭知無罪之判決，刑事訴訟法第15
    4 條第2 項、第301 條第1 項分別定有明文。又檢察官就被
    告犯罪事實，應負舉證責任，並指出證明之方法。刑事訴訟
    法第161 條第1 項亦有明文。因此，檢察官對於起訴之犯罪
    事實，應負提出證據及說服之實質舉證責任。倘其所提出之
    證據，不足為被告有罪之積極證明，或其闡明之證明方法，
    無從說服法官以形成被告有罪之心證，基於無罪推定之原則
    ，自應為被告無罪判決之諭知（最高法院92年度台上字第12
    8 號判例參照）。
三、查公訴人認被告涉有前揭犯行，無非以(一)被害人丙○○及乙○○之警詢筆錄；(二)中國信託三重分行帳戶基本資料、存款
    歷史交易查詢報表、自動櫃員機現金提款交易明細及存摺影
    本；(三)扣案之存摺及金融卡；(四)被告之警詢及檢察官訊問筆
    錄等件為其證明方法。辯護人則聲請法院向中國信託調閱上
    開帳戶自95年1 月間起，至11月止之交易明細表。訊據被告
    坦承被害人丙○○及乙○○於上揭時、地，分別受詐欺集團
    詐騙，而將上開款項匯入被告帳戶內等情不諱，惟堅決否認
    有何幫助詐欺取財犯行，辯稱：上開帳戶為被告薪資轉帳之
    帳戶，屬被告生活所必備，並無容任詐欺集團使用之理；又
    該帳戶於95年8 月間，尚有餘額3 、400,000 元，連同9 至
    11 月 薪資所得，均遭詐欺集團提領一空，並等待詐欺集團
    將所有款項匯回等語（詳本院卷38頁）。經查：
  (一)被害人丙○○及乙○○因遭詐欺集團詐騙，分別於附表編號
    30至33、49、52、53號時間，匯款如附表編號30至33、49、
    52、53號金錢入被告所有附表所示帳戶內，並經提領一空等
    情，業據被害人丙○○及乙○○於警詢指訴甚詳，並有中國
    信託三重分行帳戶基本資料、存款歷史交易查詢報表及自動
    櫃員機現金提款交易明細及存摺影本在卷可稽，復有上開帳
    戶存摺及金融卡扣案可證，此部分事實，堪以認定。然被告
    究係基於幫助詐欺取財之犯意，而讓被害人丙○○及乙○○
    匯款入其帳戶，抑或受詐欺集團利用，仍不無疑問。本院自
    難僅以被害人丙○○及乙○○匯款入附表所示帳戶，即認為
    被告確涉犯幫助詐欺取財犯行，合先敘明。
  (二)然為探究被告係基於幫助詐欺取財之犯意，而供詐欺集團使
    用其帳戶，抑或單純係受詐欺集團利用，經相互比對被告辯
    解內容及帳戶交易明細等資料，可分為以下三方面敘述：
  1.附表所示帳戶，為被告供亨基電子企業股份有限公司（下稱
    亨基電子公司）薪資匯款使用：
  (1)被告於95年11月23日警詢供稱：附表所示帳戶，是供我服務
    之亨基電子公司薪資匯款使用，每月5 日匯款，薪水為40,0
    00元扣除勞健保，已在該公司服務6 年多等語（詳警卷2 、
    3 頁）；復於檢察官訊問時供稱：我在網路與對方洽談時，
    曾經提及我的發薪日，後來對方就在每月初我發薪時打電話
    給我，要我轉帳出去對方提供的帳戶，我每月薪水扣除勞健
    保約38,000元，這樣的情形9 至11月都有發生等語（詳偵卷
    (一)9 頁），並於偵查中提出亨基電子公司95年度薪資證明（
    含年終獎金）、中國信託存入憑證13紙、在職證明及91年度
    至94年度各類所得扣繳暨免扣繳憑單影本等件（詳偵卷(一)19
    至30頁）。
  (2)參酌被告於偵查中所提出之資料所示，足證被告於91年度自
    亨基電子公司領取薪資84,000元、92年度領取薪資351,000
    元、93年度領取薪資439,000 元、94年度領取薪資525,000
    元、95年1 月至11月止領取薪資508,252 元，且有附表編號
    01、02、17、22、25等5 筆薪資入帳紀錄，並存入被告上開
    中國信託帳戶內。而上開資料包括事先無法偽造之客觀證據
    ，即各類所得扣繳暨免扣繳憑單。足見，被告至少自91年間
    起迄今，均任職於亨基電子公司，且附表所示帳戶係供其薪
    資匯款無誤。而附表所示帳戶，既然係供亨基電子公司薪資
    匯款使用，顯然與一般販賣帳戶予詐欺集團之行為人，係將
    新設或使用頻率甚低之帳戶售予詐欺集團成員之犯罪態樣有
    異。被告為具有正當工作，領取固定薪資之人，是否會將其
    長久供公司匯款之薪資帳戶，提供予詐欺集團用以詐騙他人
    ，實非無疑。
  2.附表編號03至16筆交易資料，顯有異常，被告辯稱係遭援交
    詐騙，非全然不可信：
  (1)被告於95年11月23日警詢供稱：我於95年11月23日9 時45分
    許，在臺中市○○路○ 段53號遭警逮捕。95年8 月14日晚間
    ，在網路聊天室與一名自稱「瑩瑩」的女子聊天，過程中對
    方約我要不要援交，我同意，並約在高雄市○○路上SOGO百
    貨公司見面，但對方沒有出現，後來接到未顯示號碼來電，
    表示要確認身分是否為警察，要我拿提款卡到ATM 操作確認
    身分，我依其指示，發現錢被轉出29,909元，又在8 月14日
    及15日陸續轉出10筆，共計11筆，334,943 元。事後對方說
    會將錢還給我，但是都沒有還我，而且還叫我要繼續匯錢給
    對方，我就一直按照其指示，直到今日遭警方查獲為止等語
    （詳警卷5 頁）；復於同日檢察官訊問時供稱：95年8 月14
    日我在網路上與人洽談援交事宜，對方要我至ATM 提款機前
    確認身分，我便依對方指示，陸續將我帳戶內共計330,000
    多元款項，匯到對方提供的不同帳戶內等語（詳偵卷(一)8 頁
    ）；復於95年12月13日於檢察官訊問時供稱：8 月14日我跟
    瑩瑩約在高雄SOGO見面，後來打電話要確認是否為警察，還
    由一位男生打給我，要我操作提款機，即可確認是否為警察
    ，當天就被轉29,908元。我跟他說我的錢被轉出去，他說不
    可能，要我一直匯錢出去，錢才可以轉回來，但是匯錢方式
    是要我提錢出來，再放進存款機到他所指定的帳號，從14日
    23時許，至15日凌晨2 、3 時止，期間我共依他的指示，操
    作10幾次，14日晚上存款還有36、7 萬元等語（詳偵卷(一)33
    頁）；復於本院供稱：95年8 月間，一開始是上網聊天，聊
    到要不要援交，她說見面時要帶提款卡，她另外叫一個男生
    打電話給我，說要確認用提款卡確認身分，要求我輸入密碼
    ，第一筆是在8 月15日20時15分左右，我按金額30,000元，
    扣掉手續費是29,909元，之後他說按錯了，叫我還要再按一
    次，並說要還給我，就叫我再按30,000元，然後又說按錯了
    ，叫我再按下去，就這樣一直按，按到隔天凌晨，直到我戶
    頭沒錢等語（詳本院卷58頁）。由此觀之，被告自95年11月
    23日甫遭警查獲之初，至本院審理時，就其何以於95年8 月
    14、15日將其附表所示帳戶內款項全部交易完畢一節，前後
    所述一致。而被告所述上開遭援交女子詐騙之情節是否可信
    ，除其前後所述一致外，尚需參酌附表所示帳戶交易明細，
    始可明瞭。
  (2)細觀附表所示交易明細表，可知被告自述於95年8 月14日遭
    自稱援交女子詐騙前，曾經有連續二月薪資（即附表編號01
    、02）入帳，且帳戶自95年7 月5 日至8 月13日間，存款尚
    餘375,214 元，且除供薪資入帳外，並無任何其他交易紀錄
    。直至95年8 月14日及15日自稱遭詐騙之時間，竟有附表編
    號03至16號所示14筆交易資料，並將帳戶內款項提領完畢，
    僅餘288 元，直至95年9 月5 日才有薪資再度入帳之紀錄。
    因此，綜觀附表所示從95年7 月5 日起，至同年8 月15日間
    之交易資料，確有異常。而被告所辯遭援交女子詐騙之情節
    ，係於95年11月23日起甫遭警查獲之初，即為前後一致的辯
    解，且所述內容，又與客觀資料相符。是被告上開所辯，並
    非全然無據。
  3.被告於95年11月13日後將被害人丙○○及乙○○匯入之款項
    匯出，應係受詐騙集團利用，而非基於幫助詐欺取財之犯意
    而為：
  (1)被告於95年11月23日檢察官訊問時供稱：11月13日對方要我
    去辦理指定轉帳帳戶，他跟我說辦理好後，我帳戶內的款項
    可以直接轉到他所指定的帳戶內，他也可以因此直接把錢用
    這種方式還我。他說會還錢給我，我相信他，且他跟我說如
    果不按照他的指示，會威脅我的家人等語（詳偵卷(一)9 頁）
    ；復於96年6 月29日檢察官訊問時供稱：後來我每個月都有
    依照他的指示轉錢出去，每個月轉30,000元。因為他說數目
    不夠大，而且會還我錢，所以我每個月就依他指示，將錢轉
    出去，8 至11月間，共轉50幾萬元出去。11月月初領完薪水
    後，一次就將錢轉完，後來對方有告訴我一筆10萬元進來，
    他說要還我錢，要我再一直來來去去轉錢，我分四次轉出去
    等語（詳偵卷(一)45、46頁）；復於本院供稱：95年11月13日
    存入100,000 元，對方說要給我，但因我之前已經轉出去40
    0,000 元，對方說這100,000 元還要轉出去，他們一直轉來
    轉去，才可能將400,000 元一次還給我，而且威脅我的家人
    等語（詳本院卷56、57頁）。由此觀之，被告自95年11月23
    日甫遭警查獲之初，至本院審理時，就被害人丙○○及乙○○所匯如附表編號30至33、49、52、53號款項之來源及去向
    ，前後所述一致。而被告所述上開遭詐欺集團利用之情節是
    否可信，除其前後所述一致外，尚需參酌附表所示帳戶交易
    明細，始可明瞭。
  (2)就被害人丙○○匯款如附表編號30至33號所示款項前，被告
    在亨基電子公司之9 月、10月及11月薪資，均匯入附表所示
    帳戶。9 月薪資於9 月5 日匯入後，於同日遭提領僅剩138
    元；10月薪資於10月5 日匯入後，於同日遭提領僅剩70元；
    11月薪資於11月3 日匯入後，於同月9 日遭提領僅剩520 元
    。是以，附表所示帳戶於11月9 日以前，均在薪資匯入後不
    久，遭提領完畢。是依附表編號03至29號之交易紀錄顯示，
    95年8 月14日起，至95年11月9 日止，此段時間內，只要附
    表所示帳戶有餘額存在，均迅速遭提領完畢，提領款項累計
    高達496,448 元（計算式：375,214+38,932+3,918+38,932
    +39,832+518 ＝496,448） ，此種情形相對於過去被告之交
    易狀況而言，實屬異常。是對被告而言，若係遭自稱援交女
    子詐騙而匯款，且詐欺集團亦告知需將款項往來匯款，才有
    可能取回過去所匯款項，則在附表編號30至33、49、52、53
    號款項匯入後，客觀上已有款項匯入，自有可能讓被告陷於
    錯誤，誤信只要配合詐欺集團指示操作，其於95年8 月14日
    起至11月9 日間所匯出之款項，日後將有匯回之可能性，因
    而遭詐欺集團利用，以附表編號34至48、50、51、54、55交
    易紀錄，將被害人丙○○及乙○○所匯款項匯出之行為，應
    係遭詐欺集團利用，而難認為有何幫助詐欺之主觀犯意。
四、綜上所述，公訴人所指上揭證據，尚不足以證明被告有何詐
    欺取財犯行。此外，復查無其他積極證據，足以證明被告有
    何公訴人所指上開犯行。被告犯行，應屬不能證明，自應宣
    告被告無罪，以昭公允。
據上論斷，應依刑事訴訟法第301 條第1 項，判決如主文。
中　　華　　民　　國　　96　　年　　11　　月　　26　　日
                  刑事第十六庭  審判長法  官  林念祖
                                      法  官  楊文廣
                                      法  官  柯志民
上正本證明與原本無異。
如不服本判決，應於收受送達後10日內向本院提出上訴書狀（應
敘述具體理由並附繕本）。
上訴書狀如未敘述理由，應於上訴期間屆滿後20日內補提理由書
於本院。
                                      書記官  賴亮蓉
中　　華　　民　　國　　96　　年　　11　　月　　26　　日
附表：被告所有之中國信託商業銀行股份有限公司三重分行帳號
      000000000000號帳戶95年7月5日起，至95年11月20日止歷
      史交易查詢報表（詳本院卷45、46頁）
┌──┬────┬────┬────┬────┬───┐
│編號│交易日期│交易金額│餘   額 │交易時間│備  註│
├──┼────┼────┼────┼────┼───┤
│ 01 │95.07.05│ +38,932│ 336,282│14:02:24│薪  資│
├──┼────┼────┼────┼────┼───┤
│ 02 │95.08.04│ +38,932│ 375,214│14:13:23│薪  資│
├──┼────┼────┼────┼────┼───┤
│ 03 │95.08.14│ -10,000│ 365,214│21:36:56│      │
├──┼────┼────┼────┼────┼───┤
│ 04 │95.08.15│     -17│ 335,288│04:24:34│      │
├──┼────┼────┼────┼────┼───┤
│ 05 │95.08.15│ -29,909│ 335,288│04:24:34│      │
├──┼────┼────┼────┼────┼───┤
│ 06 │95.08.15│ -30,000│ 305,288│04:30:34│      │
├──┼────┼────┼────┼────┼───┤
│ 07 │95.08.15│ -30,000│ 275,288│04:30:45│      │
├──┼────┼────┼────┼────┼───┤
│ 08 │95.08.15│ -30,000│ 245,288│04:30:53│      │
├──┼────┼────┼────┼────┼───┤
│ 09 │95.08.15│ -20,000│ 225,288│04:31:07│      │
├──┼────┼────┼────┼────┼───┤
│ 10 │95.08.15│ -30,000│ 195,288│04:36:28│      │
├──┼────┼────┼────┼────┼───┤
│ 11 │95.08.15│ -30,000│ 165,288│04:36:30│      │
├──┼────┼────┼────┼────┼───┤
│ 12 │95.08.15│ -30,000│ 135,288│04:36:31│      │
├──┼────┼────┼────┼────┼───┤
│ 13 │95.08.15│ -30,000│ 105,288│04:36:34│      │
├──┼────┼────┼────┼────┼───┤
│ 14 │95.08.15│     -17│  75,288│04:37:20│      │
├──┼────┼────┼────┼────┼───┤
│ 15 │95.08.15│ -29,983│  75,288│04:37:20│      │
├──┼────┼────┼────┼────┼───┤
│ 16 │95.08.15│ -75,000│     288│09:37:53│      │
├──┼────┼────┼────┼────┼───┤
│ 17 │95.09.05│ +38,932│  39,220│15:54:39│薪  資│
├──┼────┼────┼────┼────┼───┤
│ 18 │95.09.05│  +3,918│  43,138│15:55:46│      │
├──┼────┼────┼────┼────┼───┤
│ 19 │95.09.05│ -30,000│  13,138│18:59:48│      │
├──┼────┼────┼────┼────┼───┤
│ 20 │95.09.05│ -10,000│   3,138│19:04:04│      │
├──┼────┼────┼────┼────┼───┤
│ 21 │95.09.11│  -3,000│     138│09:04:42│      │
├──┼────┼────┼────┼────┼───┤
│ 22 │95.10.05│ +38,932│  39,070│12:19:09│薪  資│
├──┼────┼────┼────┼────┼───┤
│ 23 │95.10.05│ -30,000│   9,070│22:35:46│      │
├──┼────┼────┼────┼────┼───┤
│ 24 │95.10.05│  -9,000│      70│22:37:33│      │
├──┼────┼────┼────┼────┼───┤
│ 25 │96.11.03│ +38,932│  39,002│15:52:36│薪  資│
├──┼────┼────┼────┼────┼───┤
│ 26 │95.11.03│    +518│  39,520│15:54:00│      │
├──┼────┼────┼────┼────┼───┤
│ 27 │95.11.09│     -17│   9,520│03:48:49│      │
├──┼────┼────┼────┼────┼───┤
│ 28 │95.11.09│ -29,983│   9,520│03:48:49│      │
├──┼────┼────┼────┼────┼───┤
│ 29 │95.11.09│  -9,000│     520│03:48:52│      │
├──┼────┼────┼────┼────┼───┤
│ 30 │95.11.13│ +30,000│  30,520│19:20:27│丙○○│
├──┼────┼────┼────┼────┼───┤
│ 31 │95.11.13│ +30,000│  60,520│19:21:59│丙○○│
├──┼────┼────┼────┼────┼───┤
│ 32 │95.11.13│ +30,000│  90,520│19:23:58│丙○○│
├──┼────┼────┼────┼────┼───┤
│ 33 │95.11.13│ +10,000│ 100,520│19:26:33│丙○○│
├──┼────┼────┼────┼────┼───┤
│ 34 │95.11.13│     -17│  70,520│19:42:19│      │
├──┼────┼────┼────┼────┼───┤
│ 35 │95.11.13│ -29,983│  70,520│19:42:19│      │
├──┼────┼────┼────┼────┼───┤
│ 36 │95.11.13│     -17│  40,520│19:11:34│      │
├──┼────┼────┼────┼────┼───┤
│ 37 │95.11.13│ -29,983│  40,520│19:11:35│      │
├──┼────┼────┼────┼────┼───┤
│ 38 │95.11.14│     -17│     503│04:23:10│      │
├──┼────┼────┼────┼────┼───┤
│ 39 │95.11.14│ -40,000│     503│04:23:10│      │
├──┼────┼────┼────┼────┼───┤
│ 40 │95.11.16│  +3,000│   3,503│03:46:26│      │
├──┼────┼────┼────┼────┼───┤
│ 41 │95.11.16│     -17│     469│03:48:37│      │
├──┼────┼────┼────┼────┼───┤
│ 42 │95.11.16│  -3,017│     469│03:48:37│      │
├──┼────┼────┼────┼────┼───┤
│ 43 │95.11.16│ +27,000│  27,469│20:03:17│      │
├──┼────┼────┼────┼────┼───┤
│ 44 │95.11.16│ +23,000│  50,469│20:03:28│      │
├──┼────┼────┼────┼────┼───┤
│ 45 │95.11.16│     -17│  47,452│20:03:43│      │
├──┼────┼────┼────┼────┼───┤
│ 46 │95.11.16│  -3,000│  47,452│20:03:43│      │
├──┼────┼────┼────┼────┼───┤
│ 47 │95.11.16│     -17│     385│20:11:48│      │
├──┼────┼────┼────┼────┼───┤
│ 48 │95.11.16│ -47,050│     385│20:11:48│      │
├──┼────┼────┼────┼────┼───┤
│ 49 │95.11.17│ +30,000│  30,385│19:02:14│乙○○│
├──┼────┼────┼────┼────┼───┤
│ 50 │95.11.17│     -17│     318│19:06:51│      │
├──┼────┼────┼────┼────┼───┤
│ 51 │95.11.17│ -30,050│     318│19:06:51│      │
├──┼────┼────┼────┼────┼───┤
│ 52 │95.11.17│ +19,000│  19,318│19:09:19│乙○○│
├──┼────┼────┼────┼────┼───┤
│ 53 │95.11.17│  +1,000│  20,318│19:10:11│乙○○│
├──┼────┼────┼────┼────┼───┤
│ 54 │95.11.17│     -17│     301│19:11:23│      │
├──┼────┼────┼────┼────┼───┤
│ 55 │95.11.17│ -20,000│     301│19:11:23│      │
├──┼────┼────┼────┼────┼───┤
│ 56 │95.11.20│    +114│     415│13:31:18│利  息│
├──┼────┼────┼────┼────┼───┤
│ 57 │95.11.20│    -415│       0│13:31:18│結  清│
└──┴────┴────┴────┴────┴───┘
